【裁判字號】    97,易,1296
【裁判日期】    971217
【裁判案由】    詐欺
【裁判全文】
臺灣彰化地方法院刑事判決              97年度易字第1296號
公  訴  人  臺灣彰化地方法院檢察署檢察官
被      告  甲○○
上列被告因詐欺案件，經檢察官提起公訴（97年度偵字第3523號
），及移送併案審理（97年度偵字第6031號，臺灣臺南地方法院
檢察署97年度營偵字第1506號，臺灣高雄地方法院檢察署97年度
偵字第28787號），本院依簡式審判程序判決如下：
    主    文
甲○○幫助意圖為自己不法之所有，以詐術使人將本人之物交付
，處有期徒刑月，如易科罰金，以新臺幣壹仟元折算壹日。
    事    實
一、甲○○可預見金融帳戶係個人理財之重要工具，關係個人財
    產、信用之表徵，一般人利用他人名義之金融帳戶，常與詐
    欺取財之犯罪密切相關，且取得他人存摺之目的，在於收取
    贓款及掩飾犯行不易遭人追查，又對於提供帳戶之行為本身
    ，雖無引發他人萌生犯罪之確信，但仍不顧他人所可能遭受
    之危險，竟基於縱若有人持以犯詐欺取財罪亦不違反其本意
    之不確定幫助故意，於民國（下同）97 年2 月12日至97年3
    月17日間之某日，在彰化縣某不詳地點，將其申設之國泰世
    華商業銀行秀水簡易型分行帳戶（帳號000000000000號，下
    稱國泰世華銀行帳戶）及第一商業銀行太平分行帳戶（帳號
    00000000000 號，下稱第一商銀帳戶）之存摺、提款卡（含
    密碼）等物，共以新臺幣（下同）4,000 元之代價，一起提
    供予真實姓名、年籍不詳之成年詐欺集團成員使用，容任該
    人及其所屬詐欺集團成員作為詐欺取財之工具。嗣該詐欺集
    團成員取得上開帳戶資料後，即與其他成員共同基於意圖為
    自己不法所有之犯意聯絡，分別：
（一）於97年3 月17日，由前開詐欺集團某真實姓名、年籍不詳
      之成年成員，撥打電話與乙○○聯繫，佯稱：乙○○之身
      分證遭人冒用，需將錢匯入前揭被告申設之國泰世華銀行
      帳戶云云，致乙○○信以為真、陷於錯誤，而於同日稍晚
      ，匯款新臺幣（下同）61,000元入前開甲○○之國泰世華
      銀行帳戶。嗣乙○○察覺受騙，報警處理，始循線查悉上
      情。
（二）於97年3 月12日上午10時許，由前開詐欺集團某真實姓名
      、年籍不詳之成年成員，冒名臺北地方法院檢察署書記官
      ，撥打電話與丁○○聯繫，訛稱：丁○○涉及洗錢案件，
      必須將帳戶清空云云，致丁○○信以為真、陷於錯誤，而
      於97年3 月17日匯款30,000元入甲○○之前開第一商銀帳
      戶。嗣經丁○○發覺有異，報警處理，始循線查悉上情。
（三）於97年3 月18日晚上8 時許，由前開詐欺集團某真實姓名
      、年籍不詳之成年成員，自稱為東森電視購物臺之人員，
      撥打電話與丙○○聯繫，謊稱：丙○○在東森購物之簽單
      付款程序有誤，須依指示至自動櫃員機操作更正云云，致
      丙○○信以為真、陷於錯誤，而於同日先後匯款共計70,0
      00入甲○○前開第一商銀帳戶。嗣丙○○察覺遭騙，經報
      警處理，始循線查悉上情。
二、案經彰化縣警察局鹿港分局報請臺灣彰化地方法院檢察署檢
    察官偵查起訴，及移送併案審理（97年度偵字第6031號，臺
    灣臺南地方法院檢察署97年度營偵字第1506號，臺灣高雄地
    方法院檢察署97年度偵字第28787號）。
    理    由
一、除被告所犯為死刑、無期徒刑、最輕本刑為3 年以上有期徒
    刑之罪或高等法院管轄第1 審案件者外，於前條第1 項程序
    進行中，被告先就被訴事實為有罪之陳述時，審判長得告知
    被告簡式審判程序之旨，並聽取當事人、代理人、辯護人及
    輔佐人之意見後，裁定進行簡式審判程序，刑事訴訟法第27
    3 條之1 第1 項、第284 條之1 分別定有明文。本件被告甲○○所涉係死刑、無期徒刑、最輕本刑為3 年以上有期徒刑
    之罪或高等法院管轄第1 審案件以外之罪，並於本院行準備
    程序時就被訴事實為有罪之陳述，本院合議庭依前揭規定，
    經評議結果，裁定改由受命法官獨任行簡式審判程序，合先
    敘明。
二、上開事實，業據被告甲○○於本院審理中坦承不諱（見本院
    97年度易字第1296號卷第100-104 頁），核與證人即被害人
    乙○○、丁○○於警詢中、丙○○於警詢、偵訊中所為之證
    述大致相符（見彰化縣警察局鹿港分局鹿警分偵字第097000
    7485號卷第4 頁，臺中市警察局第二分局中分二警偵字第09
    70009611號卷第4 、5 頁，臺灣士林地方法院檢察署97年度
    偵字第10033 號卷第7 、8 、40、41頁），並有被害人乙○○之國泰世華銀行存款存根1 紙、被告國泰世華銀行存摺存
    款交易查詢1 紙、被害人丁○○之國泰世華銀行自動櫃員機
    交易明細表1 紙、被害人丙○○之第一銀行自動櫃員機交易
    明細表3 張、第一商業銀行太平分行97年3 月31日一太平字
    第55號函、97年4 月9 日一太平字第60號函、97年5 月29日
    一太平字第97號函、97年9 月23日一太平字第161 號函、97
    年9 月24日一太平字第162 號函及所附之被告開戶資料、交
    易明細資料各1 份、國泰世華商業銀行秀水簡易型分行97年
    5 月23日（97）國世銀秀字第0019號函、97年9 月22日（97
    ）國世銀秀字第0030號函及所附之被告開戶資料、交易明細
    資料各1 份在卷可稽（見彰化縣警察局鹿港分局鹿警分偵字
    第0970007485號卷第8 、19頁，臺中市警察局第二分局中分
    二警偵字第0970009611號卷第7 、15-17 頁，臺灣士林地方
    法院檢察署97年度偵字第10033 號卷第14、19、24-25 頁，
    臺灣彰化地方法院檢察署97年度偵字第6031號卷第38-41 、
    48頁、97年度偵字第3523號卷第32-37 、39-44 頁，本院97
    年度易字第1296號卷第34-43 頁），是認被告自白核與事實
    相符，本案事證已臻明確，被告犯行洵堪認定，應予依法論
    科。
三、按刑法上之故意，分直接故意（確定故意）與間接故意（不
    確定故意），「行為人對於構成犯罪之事實，明知並有意使
    其發生者」為直接故意，「行為人對於構成犯罪之事實，預
    見其發生而其發生並不違背其本意者」為間接故意。查金融
    存款帳戶，事關存戶個人財產權益之保障，其與儲戶存摺、
    印章、提款卡等物品相結合，專屬性、私密性更形提高，除
    非本人或與本人具密切之關係者，難認有何理由可自由使用
    私人之存摺、印鑑及提款卡等帳戶資料，一般人亦均有應妥
    善保管上開物件，防止被他人冒用之認知，且近來詐欺案件
    頻傳，每每利用人頭帳戶為犯罪工具，若任意提供自己帳戶
    之相關物件資料予不明人士使用，將有遭他人作為詐欺犯罪
    時，非正當資金進出之用之不法用途，此情當為具有社會生
    活經驗之成年人所得認識，本件被告任意交付其上開帳戶資
    料予真實姓名、年籍不詳之詐騙集團成員，其有容認己之帳
    戶供該真實姓名、年籍不詳之詐騙集團成員作為詐欺犯罪時
    使用之不確定故意，甚為灼然，惟被告僅提供其帳戶之相關
    物件，為該真實姓名、年籍不詳之詐騙集團成員之詐欺取財
    犯行提供助力，尚查無被告有以自己實施詐欺取財犯罪之意
    思，而與該真實姓名、年籍不詳之詐騙集團成員有詐欺取財
    犯罪之犯意聯絡，或被告有直接參與詐欺取財犯罪構成要件
    行為之分擔情事，是被告尚非共同正犯。
四、按刑法上之幫助犯，係對於犯罪與正犯有共同之認識，而以
    幫助之意思，對於正犯資以助力，而未參與實施犯罪之行為
    者而言（最高法院75年度臺上字第1509號、88年度臺上字第
    1270號判決意旨參照）。是核被告甲○○所為，係犯刑法第
    30條第1 項前段、第339 條第1 項之幫助詐欺取財罪。又臺
    灣彰化地方法院檢察署97年度偵字第6031號、臺灣臺難地方
    法院檢察署97年度營偵字第1506號、臺灣高雄地方法院檢察
    署97年度偵字第28787 號移送併辦意旨書所載被告幫助詐欺
    之犯行，與起訴書犯罪事實欄所載犯行具裁判上一罪關係，
    本院自應併為審理。被告以一次提供2 本帳戶之一行為幫助
    正犯犯3 次詐欺取財罪，而同時觸犯3 次幫助詐欺取財罪名
    ，為想像競合犯，應依刑法第55條之規定，從一情節較重者
    處斷。又被告幫助他人犯詐欺取財罪，為幫助犯，應依刑法
    第30條第2 項之規定，按正犯之刑度，減輕其刑。爰審酌被
    告之素行（有臺灣彰化地方法院檢察署刑案資料查註紀錄表
    及臺灣高等法院被告前案紀錄表各1 份在卷可考），及其犯
    罪之動機、目的、手段、所得，與提供2 個帳戶幫助正犯犯
    3 次詐欺取財罪，造成被害人受有損害，犯罪偵查困難，幕
    後犯罪人得以逍遙法外，致使此類犯罪手法層出不窮，嚴重
    危害交易秩序與社會治安，暨念及被告其本身亦未實際參與
    本件詐欺取財之犯行，責難性較小，與犯後終能坦承犯行等
    一切情狀，量處如主文所示之宣告刑，並諭知易科罰金之折
    算標準。本件被告犯罪時間係在96年4 月24日以後，並不符
    合中華民國96年罪犯減刑條例所定之減刑要件，尚無依該條
    例規定予以減刑之餘地。
五、至被告交付予前揭真實姓名、年籍不詳之詐騙集團成員之前
    開國泰世華銀行、第一商銀之存摺、提款卡（含密碼）等物
    ，雖係被告供犯本件之罪所用之物，然既均已交付上揭真實
    姓名、年籍不詳之詐騙集團成員使用，且並無約定交還之時
    間，顯見被告已有移轉所有權予該真實姓名、年籍不詳之詐
    騙集團成員之意。從而，上揭物品既非被告所有，且均非違
    禁物，爰均不另宣告沒收。又所謂幫助犯係指就他人之犯罪
    加以助力，使其易於實施之積極的或消極的行為而言。其犯
    罪態樣與實施犯罪之正犯有異，其所處罰者，乃其提供助力
    之行為本身，而非正犯實施犯罪之行為。因此幫助犯不適用
    責任共同之原則，對正犯所有供犯罪所用或因犯罪所得之物
    ，勿庸併為沒收之宣告（最高法院88年度臺上字第6234號判
    決要旨參照）。是前開國泰世華銀行、第一商銀之帳戶存摺
    、提款卡（含密碼）等物雖係上揭真實姓名、年籍不詳之詐
    騙集團成員所有供犯罪所用之物，對於幫助犯之被告，自毋
    庸宣告沒收。
據上論斷，應依刑事訴訟法第273 條之1 第1 項、第299 條第 1
項前段，刑法第30條第1 項前段、第2 項、第339 條第1 項、第
55條、第41 條第1 項前段，刑法施行法第1 條之1 第1 項、第2
項前段，判決如主文。
本案經檢察官蔡明達到庭執行職務。
中    華    民    國    97    年    12    月    17    日
                        刑事第四庭    法  官  林秉暉
以上正本證明與原本無異。
如不服本判決應於收受判決後10日內向本院提出上訴書狀，並應
敘述具體理由; 其未敘述上訴理由者，應於上訴期間屆滿後20日
內向本院補提理由書（均須按他造當事人之人數附繕本）「切勿
逕送上級法院」。
告訴人或被害人對於判決如有不服具備理由請求檢察官上訴者，
其上訴期間之計算係以檢察官收受判決正本之日期為準。
中    華    民    國    97    年    12    月    17    日
                                      書記官  張清秀
附錄本案論罪科刑法條全文：
中華民國刑法第339條
意圖為自己或第3人不法之所有，以詐術使人將本人或第3人之物
交付者，處5年以下有期徒刑、拘役或科或併科1,000元以下罰金
。
以前項方法得財產上不法之利益或使第3人得之者，亦同。
前2項之未遂犯罰之。


司法院資訊處製作；財團法人民間司法改革基金會備份。
